臺灣高等法院臺中分院刑事判決　　　　　　　　　　九十一年度上易字第七三九號
　　上　訴　人　臺灣台中地方法院檢察署檢察官
　　被　　　告　丙○○
　　選任辯護人　黃佩韻
右上訴人因竊盜案件，不服臺灣台中地方法院九十年度易字第二九七七號中華民國九
十一年三月五日第一審判決（起訴案號：臺灣台中地方法院檢察署九十年度偵字第一
四五八二號），提起上訴，本院判決如左：
      主  文
上訴駁回。
    理      由
一、本案經本院審理結果，認被告丙○○被訴竊盜犯行係屬不罰，其證據及理由，業
    據第一審判決書理由欄記載甚詳，爰引用之（如附件）。原審以不能證明被告犯
    罪，而依刑事訴訟法第三百零一條第一項規定，諭知無罪之判決，經核認事用法
    ，並無不合，檢察官上訴意旨雖謂：「被告於警訊、偵查、原審審理時，對於所
    訊問之事項均能應答，其認知功能並未顯示有障礙存在，然戀物症患者常在主觀
  上感到有某種不可抗拒和被迫的觀念、情緒、意向或行為的存在，除對特定物品
    無法抗拒外，其平日生活與常人並無大差異，且參酌被告於竊盜時先尋找特定之
    店面，於竊得財物後將之至於汽車之後方行李箱內而準備離開現場，以躲匿逃避
    警方追緝等行為研判，實難認被告對於外界事務全然缺乏知覺理會及判斷作用，
    而無自由決定意思之能力，因而無從將被告界定為刑法上「心神喪失」之狀態。
    被告精神障礙雖未達心神喪失之程度，然其因患有腦質性症候群及戀物症，行為
    時對於外界事務之知覺理會及判斷作用，較諸常人之平均程度，顯然減退，故應
    認其應屬「精神耗弱。」云云，惟經本院傳訊鑑定醫師即證人甲○○供稱「（問
    ：本件被告在警訊、偵查、原審審理時對於所訊問的事情均能應答，認知功能有
    無障礙？）答：我們對被告鑑定，是針對被告犯罪行為時的精神狀態加以鑑定，
    根據被告的個人史、精神疾病史、並進行生理心理功能檢查而來判斷被告犯罪行
    為時的精神狀態，是屬於心神喪失的狀態，至於被告竊盜行為後在警、偵訊、原
    審審理時對於訊問問題認知的回答，均屬於犯罪後的精神狀態，並不是我們鑑定
    的範圍內，所以事後他對於上開訊問事項可以回答，對於警、偵訊、原審上開事
    項回答並不表示他的精神狀態在犯罪時沒有異常，不能僅僅以上開訊問的回答內
    容作為判斷被告的精神有無異常的唯一根據，而是應該綜合被告整個個人精神疾
    病史等所有的資料來判斷。（又問：被告在竊盜時先找特定店面，在竊得財物後
    置於汽車後行李箱內後而離開現場，其精神狀態如何，其精神狀態可認為達到精
    神喪失的狀態？）答：精神病人的精神狀態並非全部異常，可能僅就他精神疾病
    部分的行為是異常，所以被告鑑定發現他患有腦器質性症候群及戀物症，長期來
    感覺一女子在其身邊，直接影響了被告竊取女用衣物的衝動及行為，此衝動及行
    為並非被告可以控制的，因此被告犯此竊盜行為時乃處於心神喪失狀態。至於尋
    找店面竊取財物等行為，雖然合乎邏輯，但不是受精神異常疾病直接影響，所以
    不能以此推斷他的精神狀態未屬於心神喪失。因此被告是屬於心神喪失，他對於
    本件竊盜行為，因為受上開精神疾病的影響，非可自行控制屬於心神喪失的狀態
    」等語。足見本件被告行為時確屬心神喪失狀態至明，公訴人上訴認應就被告予
    以論罪科刑，而指摘原判決不當，為無理由，應予駁回。
二、據上論斷，應依刑事訴訟法第三百七十三條、第三百六十八條，判決如主文。
本案經檢察官乙○○到庭執行職務。
中        華  　    民        國  九 十 一  年     六     月    四 　   日
                                  臺灣高等法院臺中分院刑事第一庭
                                        審判長法  官　陳　紀　綱
                                              法  官　陳　登　源
                                              法　官  蕭  錦  鍾
右正本證明與原本無異。
不得上訴。
                                              書記官  蘇  昭  文
中        華  　    民        國  九 十 一  年     六     月    四 　   日
                                                                        Ｋ
